最高法院刑事判決　　　　　　　　　　　　　　　九十三年度台上字第五六二一號
　　上　訴　人　甲○○
　　　　　　　　　　　　（現另案在台灣台東岩灣技能訓練所執行中）
　　選任辯護人　許巍騰律師
　　　　　　　　李怡卿律師
右上訴人因違反毒品危害防制條例案件，不服台灣高等法院中華民國九十三年九月二
日第二審判決（九十三年度上訴字第一二○一號，起訴案號：台灣台北地方法院檢察
署九十二年度偵字第一四八九九號、第一五二四○號），提起上訴，本院判決如左：
    主  文
原判決撤銷，發回台灣高等法院。
    理　由
本件原判決認定上訴人甲○○（綽號「ＢＥＢＯ」）於不詳時、地，以每公克新台幣
（下同）一千元之代價，向綽號「小龍」之不詳姓名男子，多次購入數量不詳之安非
他命。除部分供己施用外（施用第二級毒品部分業經檢察官處分不起訴確定），另基
於販賣營利之概括犯意，先於民國九十二年七月一日晚間七、八時許，經黃德平（下
或稱黃某）撥打不詳電話與其聯繫後，約在台北縣中和市○○路一九○號東帝士大樓
一樓處，以一千元之價格，將輕於原購入重量之安非他命一小包售予黃某牟利。嗣黃
某於同年月三日上午為警查獲後，為配合警方誘捕上訴人，撥打上訴人使用之「00
00000000號」行動電話，佯稱欲購買安非他命一千元。上訴人與其約定在上
開東帝士大樓前交易，並將一小包裝內之安非他命（驗餘淨重○．五○公克）及其外
包裝，於同日十一時許持往上址，尚未交付予黃某之際，即為警方逮獲，並扣得上述
安非他命一小包及其外包裝。警方復至其台北縣中和市○○路一九○號四十一樓之一
室租屋處，扣得其所有供販賣毒品所用之電子磅秤一個、殘渣袋十只，及預備供販賣
毒品所用之夾鏈分裝袋九十只等情。因而撤銷第一審關於上訴人販賣第二級毒品部分
之判決，改判仍論處上訴人連續販賣第二級毒品（累犯）罪刑，固非無見。
惟查：按除有特別規定外，已受請求之事項未予判決，或未受請求之事項予以判決者
，其判決為當然違背法令，刑事訴訟法第三百七十九條第十二款定有明文。又販賣毒
品罪，並不以販入後復行賣出為要件，祇須意圖營利而販入毒品或賣出毒品，有一於
此，其犯罪即為完成。本件起訴意旨指上訴人基於販賣毒品之概括犯意，連續於不詳
時、地，以每公克一千元之代價，自綽號「小龍」之男子購入數量不詳之安非他命；
復於九十二年七月一日某時，在其前揭租屋處，以一千元代價，將安非他命一小包出
售予黃德平等情，認上訴人此部分所為涉犯連續販賣第二級毒品罪嫌。原判決僅就上
訴人被訴販賣安非他命予黃德平部分予以論罪科刑。對於起訴意旨所指上訴人基於販
賣毒品之概括犯意，連續於不詳時、地，向綽號「小龍」者購入安非他命部分，是否
亦構成販賣第二級毒品既遂罪？則未加以判決或說明，依上規定，自有已受請求之事
項而未予判決之當然違背法令。又本件起訴書內並未記載黃德平有於九十二年七月三
日上午，配合警方以電話向上訴人購買安非他命，並由上訴人持安非他命一小包至東
帝士大樓前欲交付黃某時，為警逮獲之犯罪事實。原判決就此部分犯罪事實一併予以
論罪科刑，但並未說明其何以得就上開未經起訴之事實一併加以審判之理由，亦屬理
由不備。再者，起訴書已敘明被告之犯罪事實者，即發生起訴之效力，除其文字顯然
出於誤繕，得由檢察官向法院陳明更正外，法院自應依法就起訴之事實加以審判或說
明，否則即有已受請求之事項而未予判決之違法。查本件起訴書犯罪事實欄內已載明
「嗣於九十二年七月三日，（上訴人）在上開租屋處，意圖販賣而持有安非他命，嗣
經員警依據黃德平之供述，循線於同日上午十時五十分許，在上開租屋處當場查獲上
情，並扣得安非他命一小包……」等語（見起訴書第一頁倒數第二行至第二頁第一行
）。參照其「證據並所犯法條」欄內，復援引毒品危害防制條例「第五條第二項」（
即意圖販賣而持有第二級毒品罪之條文）以觀，可見檢察官應有起訴上訴人「意圖販
賣而持有安非他命」罪嫌之意思，難謂係出於文字之誤繕。原判決理由雖謂：起訴書
犯罪事實欄記載上訴人意圖販賣而持有第二級毒品罪云云，論罪科刑又認上訴人係連
續販賣，可見其犯罪事實欄應屬誤載云云（見原判決第九頁倒數第四行至倒數第二行
）。然起訴書既已引用毒品危害防制條例「第五條第二項」之條文，原判決竟謂起訴
意旨認上訴人此部分係連續販賣（第二級毒品罪嫌）云云，顯有不合，則其據此謂起
訴書所載前揭犯罪事實係出於誤載，並允許檢察官於審判期日以言詞更正，而就此部
分起訴之犯罪事實棄置未論，依上說明，自仍有已受請求之事項而未予判決之違法。
上訴意旨雖未指摘及此，然以上均係本院得依職權調查之事項，應認原判決有撤銷發
回之原因。
據上論結，應依刑事訴訟法第三百九十七條、第四百零一條，判決如主文。
中　　　華　　　民　　　國　　九十三　　年　　　十　　　月　　二十八　　日
                              最高法院刑事第六庭
                                  審判長法官  吳　雄　銘
                                        法官  池　啟　明
                                        法官  郭　毓　洲
                                        法官  吳　三　龍
                                        法官  陳　世　雄
      右正本證明與原本無異
                                              書  記  官
中　　　華　　　民　　　國　　九十三　　年　　 十一 　　月　　　一　　　日
                                                                    Ｍ
